臺灣高等法院刑事判決　　　　　　　　　　　　九十三年度上更(一)字第五八九號
　　上　訴　人
　　即　被　告　甲○○
右上訴人因違反毒品危害防制條例案件，不服臺灣桃園地方法院九十二年度訴字第一
一五六號，中華民國九十二年十一月二十八日第一審判決（起訴案號：臺灣桃園地方
法院檢察署九十二年度毒偵緝字第二四八號，移請併案審理案號：臺灣桃園地方法院
檢察署九十二年度毒偵字第一九一五號），提起上訴，判決後經最高法院第一次發回
更審，本院判決如左：
    主  文
上訴駁回。
    事  實
一、甲○○曾有竊盜、違反麻醉藥品管理條例、妨害公務、妨害自由、偽造文書及贓
    物等前科多次，民國八十五年間所犯之施用毒品案件，經臺灣板橋地方法院依職
    權裁定送觀察、勒戒後，認無繼續施用毒品之傾向，已由該院於八十七年七月十
    三日以八十七年度訴緝字第一二六號判決免刑確定；再於八十八年間因施用毒品
    案件，經臺灣桃園地方法院檢察署檢察官聲請裁定送觀察、勒戒後，認有繼續施
    用毒品之傾向送強制戒治（於八十九年四月二十六日保護管束期滿），並由該署
    檢察官提起公訴，經臺灣桃園地方法院以八十八年度訴字第八三九號判決判處應
    執行有期徒刑九月確定（連同妨害自由、偽造文書、贓物等罪，應執行至九十四
    年三月十一日，九十一年七月九日假釋，不構成累犯）。詎猶不思戒除毒癮，於
    假釋中，復基於施用第一級毒品海洛因之概括犯意，於九十一年九月二十四日二
    十一時許起至九十二年六月十四日十八時許止，連續在臺北縣新店市○○街五巷
    四號四樓等處，以將第一級毒品海洛因摻入香菸中吸食之方式，施用第一級毒品
    海洛因多次。嗣先於九十一年九月二十六日，甲○○至臺灣桃園地方法院檢察署
    觀護人室執行保護管束時，經採尿送鑑驗呈嗎啡陽性反應，而查悉上情；再於九
    十二年六月十四日二十時許，在桃園縣龍潭鄉○○路與神農路口為警查獲，並扣
    得第一級毒品海洛因（驗後淨重０‧０八公克）及與本案無關之注射針筒一支，
    橡皮管一條等物。甲○○復經臺灣桃園地方法院以九十一年度毒聲字第三六五九
    號裁定令入戒治處所，施以強制戒治。
二、案經臺灣桃園地方法院檢察署觀護人移送及由桃園縣政府警察局移請臺灣桃園地
    方法院檢察署檢察官偵查起訴。
    理  由
一、右揭犯罪事實，業據被告甲○○於原審及本院審理時坦承不諱，且其於九十一年
    九月二十六日至臺灣桃園地方法院檢察署觀護人室報到時及於九十二年六月十四
    日為警查獲後所採集之尿液，經送驗結果，均呈嗎啡陽性反應，有台灣尖端先進
    生技醫藥股份有限公司濫用藥物檢驗報告、桃園縣衛生局不法藥物尿液檢定書各
    一紙在卷足憑。而被告為警查獲時扣案之藥物，經送鑑定亦確認係第一級毒品海
    洛因，淨重○．○八公克，此有卷附法務部調查局九十二年七月三日調科壹字第
    ０八０００六五九三號鑑定通知書一件可稽，再佐以海洛因一經沾染本即有反覆
    施用之慣常特性，堪認前揭自白與事實相符。又被告前於八十五年間因施用毒品
    案件，經臺灣板橋地方法院依職權裁定送觀察、勒戒後，認無繼續施用毒品之傾
    向，已由該院於八十七年七月十三日以八十七年度訴緝字第一二六號判決免刑確
    定；再於八十八年間施用毒品案件，經臺灣桃園地方法院檢察署檢察官聲請裁定
    訴，經原審以八十八年度訴字第八三九號判決判處應執行有期徒刑九月確定等節
    ，則有上開刑事判決、本院被告全國前案紀錄表、臺灣桃園地方法院檢察署刑案
    資料查註紀錄表各一紙在卷可按，是被告三犯施用第一級毒品之事證明確，其犯
    行堪以認定，應予依法論科。
二、查海洛因係毒品危害防制條例第二條第二項第一款所稱之第一級毒品，核被告甲
    ○○施用海洛因之行為，係犯該條例第十條第一項之施用第一級毒品罪。被告持
    有海洛因後，進而施用，其持有之低度行為應為施用之高度行為所吸收，不另論
    罪。被告先後多次施用第一級毒品海洛因之犯行，時間緊接，方法相同，觸犯構
    成要件相同之罪名，顯係基於概括之犯意為之，為連續犯，應依刑法第五十六條
    之規定以一罪論，並加重其刑。至被告於九十一年九月二十六日採尿時起回溯前
    二十六小時內某時以外之其他施用第一級毒品海洛因犯行，雖未據起訴，然與公
    訴人起訴者既具連續犯裁判上一罪關係，為起訴效力之所及，基於審判不可分原
    則，本院自得併予審理，附此敘明。扣案之第一級毒品海洛因一包（驗後淨重０
    ．０八公克），係毒品危害防制條例所稱第一級毒品，不問屬於被告與否，依該
    條例第十八條第一項前段之規定沒收銷燬之。另查扣之注射針筒一支及橡皮管一
    條，被告則否認為其所有，而被告既已坦認其施用毒品之犯行，實無再就此一無
    關刑責之部分予以否認之理，是被告上開所辯，尚非全然不可採信，此外亦查無
    證據足資證明上開物品係被告所有，且與其犯本案相關聯，就此部分，自不予宣
    告沒收。
三、原審認被告罪證明確，依毒品危害防制條例第十條第一項、第十八條第一項前段
    、刑法第十一條前段、第五十六條，審酌被告之素行，並曾因施用毒品案件，經
    觀察勒戒、強制戒治後，仍不知悔改警惕，猶繼續施用毒品，本不宜寬貸，惟念
    其犯後坦承犯行，尚知悔悟，且施用毒品乃自戕行為，及對社會危害性等一切情
    狀，量處有期徒刑十月，扣案海洛因毒品一包（淨重○．○八公克）沒收銷燬之
    。認事用法均無違誤，量刑亦稱妥適。被告以量刑過重提起上訴，為無理由，應
    予駁回。
四、被告行為後，毒品危害防制條例於九十二年七月九日修正公布，自九十三年一月
    九日施行，惟關於該條例第十條第一項施用第一級毒品罪之犯罪構成要件及法定
    刑並未實際修正，自無新舊法變更比較適用之問題，應逕依修正後之毒品危害防
    制條例論處，併此指明。
據上論斷，應依刑事訴訟法第三百六十八條，判決如主文。
本案經檢察官沈世箴到庭執行職務。
中　　　華　　　民　　　國　　九十三　　年　　十一　　月　二十三　　　日
                              臺灣高等法院刑事第二十一庭
                                  審判長法  官  葉  騰  瑞
                                        法  官  莊  明  彰
                                        法  官  劉  壽  嵩
右正本證明與原本無異。
如不服本判決，應於收受送達後十日內向本院提出上訴書狀，其未敘述上訴之理由者
並得於提起上訴後十日內向本院補提理由書（均須按他造當事人之人數附繕本）。
                                        書記官  廖  婷  璇
中　　　華　　　民　　　國　　九十三　　年　　十一　　　月　　二十三　　日
附錄本案論罪科刑法條全文
毒品危害防制條例第十條第一項
施用第一級毒品者，處六月以上五年以下有期徒刑。
